臺灣板橋地方法院交通事件裁定　　　　 96年度交聲字第214號
原處分機關　交通部公路總局臺北區監理所蘆洲監理站
異　議　人
即受處分人　甲○○
上列異議人即受處分人因違反道路交通管理處罰條例案件，對於
交通部公路總局臺北區監理所蘆洲監理站於民國96年1月29 日所
為之處分（原處分案號：北監蘆字第裁46-CO0000000號）聲明異
議，本院裁定如下：
    主  文
原處分撤銷。
甲○○汽車駕駛人，未領有駕駛執照駕駛機器腳踏車，處罰鍰新
臺幣陸仟元，汽車駕駛人及其法定代理人，應同時施以道路交通
安全講習。
    理  由
一、原處分機關處分意旨略以：異議人即受處分人甲○○駕駛車
    牌號碼M9B-981號重型機車，於民國96年1月27日凌晨3 時30
    分許，在臺北縣三重市○○街、五華街口處，經臺北縣政府
    警察局三重分局慈福派出所警員舉發「無照駕駛」違規，並
    移送原處分機關，原處分機關即依道路交通管理處罰條例第
    21條第1項第1款及同條第3 項（原處分漏載），裁處異議人
    即受處分人罰鍰新臺幣（下同）6,000 元，施以道安講習。
    罰鍰限於96年2月28 日前繳納，並註明上開罰鍰逾期不繳納
    之處分。
二、異議人即受處分人異議意旨則以：96年1 月27日凌晨零時許
    ，其同事把車騎來其友人家樓下，把鑰匙交給異議人即受處
    分人後就走了。嗣後異議人即受處分人與友人共3 人乘坐計
    程車去唱歌，回來時約凌晨3 時許，即在友人家樓下聊天。
    約莫10分鐘後，警察就過來，其與友人即皆上樓進友人家。
    而又20分鐘後，其等走下來要準備回家。結果警察在門口等
    待異議人即受處分人等，並詢問異議人即受處分人等那臺車
    是不是他們的，當時因害怕被開單就說不是。回警局後，警
    員要異議人即受處分人等都把身上的鑰匙拿出來之後，發現
    異議人即受處分人身上有該臺機車的鑰匙，異議人即受處分
    人雖有跟警察說明其並未騎乘那臺機車，惟仍遭舉發本件違
    規，為此聲明異議，而請求撤銷原處分等語。
三、按汽車駕駛人，未領有駕駛執照駕駛機器腳踏車者，處新臺
    幣6千元以上1萬2 千元以下罰鍰，道路交通管理處罰條例第
    21條第1 項第1 款定有明文。
四、經查：
（一）本件異議人即受處分人於96年1月27日凌晨3時30分許，駕
      駛車牌號碼M9B-981 號重型機車，行經臺北縣三重市○○
      街、五華街口時，因有「無照駕駛」之違規事實，經臺北
      縣政府警察局三重分局慈福派出所警員依道路交通管理處
      罰條例第21條第1項第1款舉發事實，有臺北縣政府警察局
      北縣警交字第CO0000000 號舉發違反道路交通管理事件通
      知單影本乙紙在卷可佐，且異議人即受處分人尚未考領機
      車駕駛執照之事實，亦為異議人即受處分人所不爭執。
（二）異議人即受處分人雖辯稱其並無駕駛之情事云云。然依證
      人蘇良弼即舉發本件之臺北縣政府警察局三重分局慈福派
      出所警員於本院調查中結證稱：當日是由其派出所所長加
      上其他2 位同仁執行擴大臨檢及春風專案，查緝逃犯及勸
      導深夜未歸之少年，執行時間是12時至3 時。在快要結束
      時，沿著臺北縣三重市○○街往五華街路口前進，快到五
      華街口時看到1 部機車與其等相反方向行駛，馬上往右邊
      停放在賣彩券行門口，車上兩名年輕人下車往屋內跑，1
      名為異議人即受處分人，1 名是蔡中維。遠遠看是身高比
      較高的人騎車，蔡中維只有150 公分，所以可以辨識。平
      常臺北縣三重市○○街與五華街口晚上就比較人煙稀少，
      其確實有看到有人騎車之情形。所長與其跑到門外兩側等
      他們，是因為他們行跡可疑，其等在門口等了15到20分鐘
      ，有3 名年輕人從裡面出來，1 名是異議人即受處分人，
      1 名是蔡中維，1 名自稱是住在屋裡。因為蔡中維與異議
      人即受處分人未滿18歲，自稱是住在屋裡的人未帶證件，
      其等就帶回警局盤查。那天在還未上警車之前，那位自稱
      住在屋內之人轉頭向其與所長罵三字經，所以其等印象深
      刻。在所內是蔡中維承認機車是向陳玉菁借的。其等有向
      異議人即受處分人說騎車的人是不是你，他也有承認，並
      且在告發單上簽名。駕駛人並非蔡中維，而係異議人即受
      處分人等語。從而依證人前開證述，顯見其對事發經過確
      有深刻之印象及清悉之記憶，是其當時能清楚辨識異議人
      即受處分人確有駕駛機車等情，所述並無瑕疵。參諸異議
      人即受處分人於本院調查中自承於罰單上簽名，證人蘇良
      弼於本院調查中亦稱：異議人即受處分人簽這單子時，異
      議人即受處分人之母親有到場，其等有跟他說要開這單等
      語。倘異議人即受處分人確無違規情事，衡諸常情，異議
      人即受處分人及其母豈有不為其子據理力爭，而任由警員
      開單處以罰鍰新臺幣6,000 元之理？且收受舉發違反道路
      交通管理事件通知單後，亦未申訴，直至接獲裁決書後，
      始稱並無騎乘機車，而聲明異議，其所辯顯係事後卸責之
      詞，尚難遽信。又證人蘇良弼既為依法執行公務之人，與
      異議人即受處分人素不相識，亦無任何怨隙，其偶然發現
      本件違規事實，衡情當不至甘冒涉犯偽證罪之風險虛構違
      規事實，或設詞誣攀異議人之理，且證人蘇良弼於執行公
      務之際，雖遭居住於現場屋內姓名年籍不詳之人辱罵三字
      經，而印象深刻，惟亦未藉此而對該姓名年籍不詳之人與
      蔡中維為任何處分，故證人蘇良弼之證言，誠為平允可信
      。又本件交通違規舉發過程雖未錄影或以其他科學儀器另
      為佐證，惟按交通警察掣單舉發違反道路交通管理處罰條
      例所列之違規事實，本質上為行政處分，係公務員基於職
      務上之權力，依法就特定之具體事件所為之具公法上效果
      之單方行政行為，基於公務員為公法上行為具有公信力之
      原則，該行政行為當可被推定為真正，據以處分之事實認
      定亦可推認係正確無誤，蓋公務員一切行政行為如均需預
      留證據以證其實，則國家行政勢必窒礙難行，據此，刑事
      訴訟法關於犯罪事實證據之規定如與屬行政秩序罰之交通
      違規裁罰本質不合，即不在準用之列。且亦無任何證據足
      資證明本案錯認違規情事，是執勤警員本其維護交通秩序
      、安全職責所為之舉發，自堪推定為真實，堪認本件違規
      情節均經舉發警員當場目睹無誤從而，異議人即受處分人
      上開辯解亦與事實不符，尚難採信。
五、末按未滿18歲之人，違反道路交通管理處罰條例第21 條第1
    項第1 款規定者，汽車駕駛人及其法定代理人或監護人，應
    同時施以道路交通安全講習，道路交通管理處罰條例第21條
    第3 項定有明文。原處分機關疏未注意及此，漏未依道路交
    通管理處罰條例第21條第3 項規定裁處異議人即受處分人之
    法定代理人應與汽車駕駛人即異議人即受處分人同時接受道
    路交通安全講習，前開裁決自於法不合。本件異議人即受處
    分人執持前詞聲明異議雖無理由，但原處分既有可議，自應
    由本院將原處分撤銷，自為裁罰如主文第2 項所示，以期適
    法。
據上論斷，應依道路交通案件處理辦法第20條前段，裁定如主文
。
中　　華　　民　　國　　96　　年　　4 　　月　　26　　日
                  交通法庭    法　官  張宏節
上列正本證明與原本無異。
如不服本裁定，應於裁定送達後五日內向本院提出抗告狀。
                              書記官  李崇文
中　　華　　民　　國　　96　　年　　4 　　月　　27　　日
